【裁判字號】    90,上訴,2972
【裁判日期】    901031
【裁判案由】    毒品危害防制條例
【裁判全文】
臺灣高等法院刑事判決                            九十年度上訴字第二九七二號
    上  訴  人
    即  被  告  乙○○
    指定辯護人  本院甲○辯護人
右上訴人因毒品危害防制條例案件，不服臺灣臺北地方法院九十年度訴字第三一九號
，中華民國九十年八月十日第一審判決（起訴案號：臺灣臺北地方法院檢察署九十年
度偵字第二０九０號），提起上訴，本院判決如左：
    主  文
原判決撤銷。
乙○○販賣第二級毒品未遂，處有期徒刑伍年。
扣案第二級毒品ＭＤＭＡ伍拾捌顆沒收並銷燬之。
    事  實
一、乙○○沾染有施用第二級毒品ＭＤＭＡ惡習，並於民國八十九年七月間結識有相
    同嗜好之許家誠。緣於八十九年七月八日凌晨零時十五分許，在台北市○○路○
    段一００巷前，經警攔檢盤查共乘車牌號碼ＤＱＯ─一二二機車之黃錦瑋、許家
    誠時，查獲機車上置物箱內置放之峰牌香煙盒中有第二級毒品大麻煙捲十三根、
    大麻煙一小包及ＭＤＭＡ十四顆。黃錦瑋經警當場逮捕，許家誠則乘機逃逸。因
    黃錦瑋供出上開第二級毒品為許家誠所有，經檢察官自動檢舉偵辦。許家誠經傳
    拘無著，經台灣台北地方法院檢察署發布通緝，而於九十年一月八日上午三時三
    十五許，經警緝獲到案。許家誠於檢察官追問上開第二級毒品來源時，供述來源
    係向綽號「王仔」所購買，願意配合辦案，找出「王仔」其人。檢察官乃將許家
    誠交由警方處理，警方於九十年一月十日上午借提許家誠追查，並要求許家誠依
    其所供述「王仔」聯絡行動電話0000000000，與「王仔」取得聯繫，
    假稱要購買ＭＤＭＡ。「王仔」即乙○○不知其情，於九十年一月十日下午三時
    許，接獲許家誠所撥打之上開行動電話，獲知舊識許家誠要購買ＭＤＭＡ，而乙
    ○○前於九十年一月八日晚間十時許，在台北市○○○路與民權西路口，以新台
    幣（以下同）一萬一千元之代價，向綽號「小陳」之不詳姓名年籍成年男子，購
    買ＭＤＭＡ六十顆自用，尚餘五十八顆，起意持以出售許家誠牟利。許家誠向乙
    ○○表示擬與友人多人前往ＫＴＶ唱歌要購買十顆，乙○○表示一顆二百五十元
    ，許家誠同意，並表示在一起人很多，可多帶些ＭＤＭＡ過來後，相約在台北市
    ○○街四號二樓網路咖啡店交貨。乙○○乃將上開ＭＤＭＡ五十八顆全數攜帶前
    往。於九十年一月十日下午四時四十分許，乙○○依約抵達上址，因在二樓網路
    咖啡店未晤許家誠，而下至一樓晴光市場，即為警上前逮捕，並扣得ＭＤＭＡ五
    十八顆。
二、案經台北市政府警察局大安分局報告台灣台北地方法院檢察署檢察官偵查起訴。
    理  由
壹、認定犯罪事實所憑之證據及理由
一、上訴人即被告乙○○於右揭時、地出售ＭＤＭＡ予許家誠未遂之事實，迭據證人
    許家誠於警訊、檢察官訊問及原審調查時指證不移（見毒偵緝字第二五號卷第十
    八、十九頁、原審卷第八六頁），核與證人即承辦警員蔡進福於原審調查時結證
    情節相符（見原審卷第四二頁），並有於被告身上扣得之藥綻五十八顆，扣案可
    資佐證。
二、經警於查獲被告時扣得之藥綻五十八顆，經送台北市政府警察局鑑驗結果，均檢
    出第二級毒品ＭＤＭＡ成分等，有該局九十年二月二十日北市鑑毒字第０一二號
    鑑驗通知書在卷可稽（見偵字第二０九０號卷第四八頁）。
三、被告於警訊、檢察官訊問及原審、本院審理時均供承於九十年一月八日晚間十時
    許，在台北市○○○路與民權西路口，以一萬一千元之代價，向綽號「小陳」之
    不詳姓名年籍成年男子，購買ＭＤＭＡ六十顆自用，尚餘五十八顆。因許家誠向
    伊表示要以一顆二百五十元購買十顆ＭＤＭＡ，伊有意先借給許家誠（被告供述
    係許家誠表示要以一顆二百五十元購買，及被告要借給許家誠情節，不能採信，
    理由詳後述），因而攜帶ＭＤＭＡ前往與許家誠碰面，即為警查獲等情（見偵字
    第二０九０號卷第六、七、三九、五八、五九頁、原審卷第一五０至一五二頁、
    本院卷第五六至六二頁）。
四、被告既自承以一萬一千元購買ＭＤＭＡ六十顆，則平均一顆花費一百八十餘元，
    而被告擬以一顆二百五十元出售與證人許家誠，其間每顆有六十餘元差價，堪認
    被告係出於營利意圖出售ＭＤＭＡ。
五、被告雖一次購買ＭＤＭＡ六十顆，惟被告始終否認係意圖出售而販入（見偵字第
    二０九０號卷第六頁背面、原審卷第一五五頁、本院卷第五六頁）。且被告既供
    承本身有施用ＭＤＭＡ惡習，被告並因施用ＭＤＭＡ，經台灣台北地方法院以九
    十年一月十二日九十年度毒聲字第一０五號裁定送勒戒處所觀察、勒戒，有台灣
    高等法院被告全國前案紀錄表可據。而一次購買數量較多，價格較為便宜，為毒
    品交易習見情形，且六十顆ＭＤＭＡ數量並非龐大，施用毒品者一次購買供自行
    使用，尚非反於事理。又並無積極證據足資證明，即不能出以推論臆測，即認定
    被告係為出售而販入ＭＤＭＡ六十顆，併予敘明。
六、按證人配合警方辦案偽稱欲購買毒品，實際上雖無購買毒品之真意，但行為人於
    與證人聯絡後，既已依約攜帶毒品前往交易，難謂無販賣毒品之故意，且已著手
    實施販賣毒品之行為，縱因遭埋伏之警員當場逮捕，致未能真正完成買賣毒品之
    行為，仍應成立販賣毒品未遂罪（最高法院八十七年度台上字第三二０六號判決
    參照）。被告與證人許家誠聯絡後，已談妥以每顆二百五十元之價格，出售證人
    許家誠十顆ＭＤＭＡ，雖證人許家誠係配合警方辦案而佯稱購買，並無購買真意
    ，且未完成交易前即為警查獲。惟被告既有販賣毒品故意，依上開說明，仍應論
    以販賣未遂。
貳、本院對於被告辯解之判斷
一、訊據被告否認有意於上揭時、地販賣第二級毒品ＭＤＭＡ與證人許家誠，並辯稱
    ：係許家誠說要與朋友去ＫＴＶ唱歌，要以一顆二百五十元向伊購買十顆ＭＤＭ
    Ａ，惟伊表示並未販賣毒品，可以先借給許家誠，以後再還。許家誠又表示在一
    起唱歌人很多，可以多帶些ＭＤＭＡ過來，伊回應許家誠見面再談，而攜帶五十
    八顆ＭＤＭＡ前往赴約，伊未表示要以每顆二百五十元出售許家誠十顆等語。
二、經查，被告於接獲證人許家誠表示購買十顆ＭＤＭＡ電話，主動表示一顆二百五
    十元，而相約見面交貨等情，已據證人許家誠指證歷歷（見原審卷第八六頁）。
    且證人蔡進福亦證稱：許家誠有向被告表示要買ＭＤＭＡ，並有要被告價錢算便
    宜一點，並相約見面等語，此一情節並為被告所是認（見原審卷第四二頁）。若
    是證人許家誠自己出價要以一顆二百五十元購買，衡情應無尚要被告算便宜一點
    之理，應是被告開價一顆二百五十元，證人許家誠方有可能討價還價，要被告算
    便宜。再究竟是誰先表示一顆ＭＤＭＡ二百五十元，對證人許家誠而言，屬枝節
    問題，既與自己責任無關，又衡情證人許家誠亦難以理解何人提出價錢之重要性
    ，應無虛構可能，亦無必要。證人許家誠上開證言，應可採信。被告既與證人許
    家誠洽談ＭＤＭＡ買賣，已談及出售價錢及數量，二人並相約見面交易，被告有
    販賣故意，灼然明甚。
三、次查，被告自承僅偶爾與證人許家誠一起在泡沫紅茶店見面聊天，未與證人許家
    誠一起使用過ＭＤＭＡ，且於被查獲前未曾販賣或給過證人許家誠ＭＤＭＡ，證
    人許家誠亦未給過被告ＭＤＭＡ等情（見本院卷第四一至四三頁），以此泛泛情
    誼，信無證人許家誠係表示要購買，並未開口借用，被告竟主動願意借給，並不
    辭勞費相約見面交付之理。何況被告於本院審理時亦供述：或許被查獲當日，伊
    多少有要賣ＭＤＭＡ之想法等語（見本院卷第六二頁），足認被告有販賣故意。
四、綜上所述，被告所辯乃卸責之詞，不足採信。是事證明確，被告犯行堪以認定，
    應依法論科。
五、本件事證已臻明確，被告請求與證人許家誠一起接受測謊，即無必要，併予敘明
    。
、論罪科刑之理由及對原判決之審查
一、核被告所為，係犯毒品危害防制條例第四條第五項、第二項之販賣第二級毒品未
    遂罪。被告購買ＭＤＭＡ六十顆係供自用，並非以營利之目的而販入，被告販賣
    毒品行為尚屬未遂，已如理由壹、五所述。公訴人認為被告係以營利之目的而販
    入，被告既已販入，應論以既遂，即有未洽，併此敘明。被告販賣第二級毒品尚
    屬未遂，爰依刑法第二十六條前段規定，減輕其刑。
二、原審以被告罪證明確，據以論罪科刑，固非無見。惟(一)被告並未於八十九年七月
    五日販賣第二級毒品ＭＤＭＡ及大麻與證人許家誠（理由詳後述），原判決予以
    論罪，即有不合。(二)如前所述，被告於九十年一月十日販賣ＭＤＭＡ與證人許家
    誠犯行，尚屬未遂，原判決論以既遂，亦有違誤。被告上訴意旨仍執前詞，否認
    犯罪，指摘原判決不當，提起上訴，雖無理由。惟原判決既有上開可議之處，即
    屬無可維持，應由本院予以撤銷改判。
三、本院爰審酌被告犯罪後一再飾詞圖卸，未見悔意，犯罪後態度不佳。且被告購買
    及持有之第二級毒品數量不少，對國民健康之危害不輕，及被告之素行、犯罪之
    動機、目的、手段等一切情狀，量處如主文第二項所示之刑。
四、扣案之第二級毒品ＭＤＭＡ五十八顆，應依毒品危害防制條例第十八條第一項前
    段規定諭知沒收銷燬。至於扣案行動電話一支，並非被告專供販賣第二級毒品所
    使用，爰不諭知沒收，併予敘明。
肆、不能證明被告有公訴意旨所指犯行部分
一、公訴意旨略以：被告於八十九年七月五日，在台北市○○○路、錦州街口「未來
    ＰＵＢ」內，將第二級毒品ＭＤＭＡ二十顆連同大麻一包淨重一．一公克，以八
    千元之價格販賣與許家誠，因認被告涉有毒品危害防制條例第四條第二項之販賣
    第二級毒品罪嫌等語。
二、公訴人起訴被告有上開販賣第二級毒品犯行，係以證人黃錦瑋證述於八十九年七
    月八日凌晨零時十五分許，在台北市○○路○段一００巷前，經警查獲之大麻煙
    捲十三根、大麻煙一小包及ＭＤＭＡ十四顆，係證人許家誠所有；證人許家誠證
    稱上開第二級毒品係向被告購買，為其論據。
三、訊據被告始終堅決否認曾於上揭時、地，販賣第二級毒品ＭＤＭＡ及大麻與許家
    誠，並辯稱：如許家誠有在八十九年七月五日向伊購買第二級毒品，不會時隔六
    個月未再購買，至九十年一月十日方再聯絡，許家誠所言不實等語。
四、經查，證人許家誠固於警訊、檢察官訊問及原審調查時一再指證上開第二級毒品
    係向被告購買。惟證人許家誠係因證人黃錦瑋供述上開於八十九年七月八日被查
    獲之毒品係證人許家誠所有，證人許家誠未到案應訊，經通緝到案後，於檢察官
    告知供出來源因而破壞者，得邀減刑寬典時，供出被查獲之毒品係向被告購買，
    並同意配合警方辦案找出被告（見毒偵緝字第二五號卷第八、九、十四頁）。證
    人許家誠己身正被追查持有毒品刑責，於檢察官鍥而不捨追問下，衡情度勢有供
    出毒品來源之鉅大現實壓力，有其利害關係存在。而諉過卸責為人情之常，加以
    證人許家誠如有隱瞞毒品真正來源必要，即有任意交代不實來源，藉詞應付過關
    可能。則證人許家誠之供述實情如何，苟無其他佐證，應不能盡信。
五、次查，證人許家誠固於原審調查時仍指證有於八十九年七月五日向被告購買第二
    級毒品不移，惟栽贓誣陷或捏造證據誣告他人犯本條例之罪者，處以所誣告之罪
    之刑，毒品危害防制條例第十六條，定有明文。苟證人許家誠於警訊及檢察官訊
    問時所為向被告購買之供述不實，在考量自身有無責任之情況下，亦難以期待證
    人許家誠於原審審理時據實以告，推翻偵查中之證詞。是以不能單以證人許家誠
    與被告並無怨隙，當不致於無端設詞誣陷被告，即認定證人許家誠證詞，必然屬
    實。
六、又查，證人許家誠於檢察官訊問時即陳明：伊於八十九年七月間向被告購買ＭＤ
    ＭＡ後，有約半年未碰到被告，直到十二月底才在西門町又碰面，被告給伊行動
    電話號碼，告訴伊ＭＤＭＡ量蠻多，請多捧場。並無其他證據證明被告於八十九
    年七月間出售ＭＤＭＡ與伊（見毒偵緝字第二五號卷第十八頁背面、第十九頁背
    面）；於原審調查時證述：在「未來ＰＵＢ」遇到被告，被告主動問伊是否要Ｍ
    ＤＭＡ，伊拿錢給被告，被告從襪子內拿出ＭＤＭＡ交給伊。伊僅買過那一次，
    之前並不知道被告有在賣。在被捕前二星期有遇到被告，留給伊行動電話號碼，
    之後未曾再遇過被告，直到被告被捕那天各等語（見原審卷第八七、八八頁）。
    以販賣毒品為政府嚴加取締之嚴重犯罪行為，一般販賣者莫不謹慎將事，被告豈
    會僅因與證人許家誠碰面，即主動探詢要否購買。再者，證人許家誠既自承一次
    即購買二十顆數量，應係用量較多客戶，如被告曾於八十九年七月間主動招攬出
    售ＭＤＭＡ與證人許家誠，理應確切掌握該客源，鮮有可能時隔半年，未再主動
    詢問證人許家誠是否還要購買，或要求證人許家誠留下聯絡電話，以便再為主動
    招攬。證人許家誠所為證詞，尚屬空泛，難以遽採。
七、復查，證人黃錦瑋之證詞及查獲之之大麻煙捲十三根、大麻煙一小包及ＭＤＭＡ
    十四顆，僅足證明證人許家誠持有上開毒品，不能據以證明即係被告販賣與證人
    許家誠。
八、綜上所述，公訴人所舉證據尚無從使本院形成被告有上開犯行之心證。此外，本
    院亦查無其他積極證據足資證明被告有公訴人所指上揭犯行。不能證明被告有上
    揭犯行，原應諭知被告無罪之判決，惟公訴人認為此部分，與上開經論罪科刑部
    分，有連續犯之裁判上一罪關係，爰不另為無罪之諭知，併予指明。
伍、適用之法律
一、刑事訴訟法第三百六十九條第一項前段、第三百六十四條、第二百九十九條第一
    項前段。
二、毒品危害防制條例第四條第二項、第五項、第十八條第一項前段。
三、刑法第十一條、第二十六條前段。
本案經檢察官何明楨到庭執行職務。
中      華      民      國      九十      年      十    月    三十一    日
                              臺灣高等法院刑事第二十庭
                                  審判長法  官  葉  麗  霞
                                        法  官  林  勤  綱
                                        法  官  李  錦  樑
右正本證明與原本無異。
如不服本判決應於收受送達後十日內向本院提出上訴書狀，其未敘述上訴之理由者並
得於提起上訴後十日內向本院補提理由書（均須按他造當事人之人數附繕本）。
                                        書記官  郭  台  發
中      華      民      國      九十      年      十一  月        一    日
附錄：本案論罪科刑法條全文
毒品危害防制條例第四條第二項、第五項
製造、運輸、販賣第一級毒品者，處死刑或無期徒刑；處無期徒刑者，得併科新臺幣
一千萬元以下罰金。
製造、運輸、販賣第二級毒品者，處無期徒刑或七年以上有期徒刑，得併科新臺幣七
百萬元以下罰金。
製造、運輸、販賣第三級毒品者，處五年以上有期徒刑，得併科新臺幣五百萬元以下
罰金。
製造、運輸、販賣專供製造或施用毒品之器具者，處一年以上七年以下有期徒刑，得
併科新臺幣一百萬元以下罰金。
前四項之未遂犯罰之。


司法院資訊處製作；財團法人民間司法改革基金會備份。
